臺灣新北地方法院刑事判決　　　　　　110年度金訴字第249號
公　訴　人　臺灣新北地方檢察署檢察官
被　　　告　陳韋志




上列被告因違反洗錢防制法等案件，經檢察官提起公訴（109 年
度偵字第45280 號、110 年度偵字第2469號、第2647號、第4176
號、第13981 號），被告於準備程序就被訴事實為有罪之陳述，
經告知簡式審判程序之旨，並聽取檢察官、被告之意見後，裁定
改依簡式審判程序進行審理，判決如下：
    主  文
陳韋志犯三人以上共同詐欺取財罪，處有期徒刑壹年肆月。
    事  實
一、陳韋志基於參與犯罪組織之犯意，於民國109 年11月間，加
    入侯英群、「簡單」（真實姓名、年籍資料不詳）所屬具有
    持續性、牟利性之有結構性組織【成員3 人以上、以實施詐
    術為手段之詐騙集團】後，與曾博鴻、蘇志豪、侯英群、「
    簡單」所屬詐騙集團成員共同意圖為自己不法之所有，基於
    三人以上共犯詐欺、洗錢的犯意聯絡，先由不詳詐騙集團成
    員向張美慧施用詐術，致張美慧陷於錯誤，依指示匯款後（
    方法、匯款時間、金額、帳戶均如附表一），侯英群、「簡
    單」遂指示曾博鴻、蘇志豪、陳韋志前往指定地點提領（提
    領人、提領時間、地點、金額均如附表一），再由曾博鴻當
    場將所得款項交付不詳詐騙集團成員，因此掩飾、隱匿詐欺
    犯罪所得的本質及去向（侯英群、曾博鴻、蘇志豪均由本院
    另行審理）。
二、案經張美慧訴由新北市政府警察局永和分局、三重分局報告
    臺灣新北地方檢察署檢察官指揮偵辦起訴。
    理  由
一、被告陳韋志已經於警詢、偵查、準備程序與審理對於以上犯
    罪事實坦承不諱，與同案被告侯英群、曾博鴻、蘇志豪於警
    詢、偵查供述大致相符，並有告訴人張美慧於警詢證述可以
    佐證（供述證據出處詳如附表二），以及報案資料、交易明
    細、帳戶資料、監視器畫面各1 份（他卷第22頁至第23頁、
    第30頁至第38頁、偵13981 卷第183 頁至第187 頁；本院卷
    第93頁）亦可作為補強證據【參與犯罪組織部分，被告以外
    之人的警詢筆錄、未具結向檢察官所為陳述不可以作為證據
    使用（組織犯罪防制條例第12條第1 項）】，足以認為被告
    具任意性的自白與事實符合，應屬可信。因此，本案事證明
    確，被告犯行可以明確認定，應該依法進行論罪科刑。
二、論罪科刑：
（一）本案論罪法條：
    1.被告、同案被告曾博鴻、蘇志豪前往指定地點共同提領款
      項，應該非常清楚從事的詐騙行為是聚集3 個人以上的分
      工合作，而且被告對於錢的最終流向、將做什麼樣的利用
      都不清楚，使犯罪所得產生金流斷點，警方難以進行查緝
      ，已經成功掩飾、隱匿詐欺所得的本質及去向。
    2.因此，被告行為所構成的犯罪是組織犯罪防制條例第3 條
      第l 項後段參與犯罪組織罪，刑法第339 條之4 第1 項第
      2 款三人以上共同犯詐欺取財罪、洗錢防制法第2 條第2
      款、第14條第1 項洗錢罪。
（二）被告、同案被告侯英群、曾博鴻、蘇志豪、「簡單」所屬
      詐騙集團成員分工合作，各自擔任詐騙、聯繫、提款、回
      繳的工作，對於詐欺告訴人張美慧以及洗錢的行為，具有
      相互利用的共同犯意，並各自分擔部分犯罪行為，而完成
      犯罪的目的，應依刑法第28條規定，論以共同正犯。
（三）罪名的競合：
    1.被告、同案蘇志豪多次提領告訴人張美慧被詐欺款項的數
      行為，是侵害同一個人的財產法益，行為之間的獨立性非
      常薄弱，無法勉強分開，應該視為數個舉動的接續實行，
      以實質上一罪的「接續犯」進行評價比較適當。
    2.又被告參與犯罪組織後，按照指示提領款項，並交由同案
      被告曾博鴻將款項輾轉交付不詳詐騙集團成員，除了是詐
      欺取財犯罪的分工行為以外，也是掩飾、隱匿詐欺犯罪所
      得的本質及去向的行為，更符合該犯罪組織的組成目的（
      以實施詐術為手段），具有行為階段的重疊關係，而且犯
      罪行為局部同一，因此被告係以「一行為」觸犯參與犯罪
      組織罪、三人以上共同犯詐欺取財罪、洗錢罪，為想像競
      合犯，應依刑法第55條前段規定，以法定刑最重之三人以
      上共同犯詐欺取財罪處斷。
（四）刑罰減輕事由：
      被告於警詢、偵查、準備程序、審理時均自白參與犯罪組
      織罪、洗錢罪犯行，應該分別依組織犯罪防制條例第8 條
      第l 項後段、洗錢防制法第16條第2 項規定，減輕被告的
      刑罰（想像競合的情況下，法定刑較輕之罪的刑罰減輕規
      定也必須被考慮，只是從一重後仍然以三人以上共同犯詐
      欺取財罪處斷【即應量處有期徒刑1 年以上之刑】，此部
      分有最高法院108 年度台上字第4405、4408號判決意旨可
      以作為參考）。
（五）量刑及不宣告緩刑的理由：
    1.審酌被告身體四肢健全，卻不思考如何藉由自己的能力，
      透過正途獲取財物，竟然為了貪圖不法的私利，參與以詐
      欺為目的的犯罪組織，與詐騙集團成員分工合作，進行詐
      騙計畫，騙取他人金錢，並造成金流斷點，行為非常值得
      譴責，幸好被告事後坦承犯行，對於司法資源有一定程度
      的節省。再考量被告沒有前科，於審理說自己國中畢業的
      智識程度，從事工地工作，收入大約新臺幣（下同）4 萬
      元，有時候住朋友家，有時候住外婆家的家庭經濟生活狀
      況，領得贓款都不是自己保有，而且並未取得任何報酬，
      告訴人張美慧被詐欺的數額為17萬9,959 元，未與告訴人
      張美慧達成和解賠償損害等一切因素，量處如主文所示之
      刑。
    2.被告固然不曾因為故意犯罪而受有期徒刑以上刑罰的宣告
      ，有臺灣高等法院被告全國前案紀錄表1 份在卷可佐（本
      院卷第43頁），但是被告數次無正當理由未到庭進行準備
      程序，而且缺席調解期日，未向告訴人張美慧進行賠償（
      本院卷第141 頁、第247 頁、第341 頁、第493 頁至第49
      7 頁），也不見被告有任何悔悟、反省的實際作為，這樣
      的犯後態度，難以認為適合給予緩刑宣告。
三、沒有宣告強制工作的必要：
（一）對於犯參與犯罪組織罪的行為人，應該本於法律合憲性解
      釋原則，在兼顧立法意旨並不逾越法條文字可能合理解釋
      範圍之內，進行目的性限縮，視行為的嚴重性、表現的危
      險性、對於未來行為的期待性，以及所採措施與預防矯治
      目的所需程度，在有預防矯治行為人社會危險性的必要，
      而且符合比例原則的情況下，依照組織犯罪防制條例第3
      條第3 項規定，一併宣告刑前強制工作。（最高法院108
      年度台上字第2306號、109 年度台上字第2534號判決意旨
      參照）。
（二）由於被告過去都沒有參與犯罪組織後，與他人共同犯詐欺
      取財、洗錢的前科，目前也沒有再次進行類似犯罪的情形
      ，無法認為被告有什麼樣的犯罪習慣，況且被告不是犯罪
      組織中具有決策權的角色，提領的贓款都不是自己保有，
      事後更是坦承犯行，目前也都有正當的工作，再犯的可能
      性不是太高。
（三）因此，本案所宣告的刑罰應該已經足以讓被告心生警惕，
      並使被告獲得一定程度的教訓，強制工作對於被告來說應
      該是不必要的保安處分，沒有宣告的必要。
四、沒有應該沒收的物品或犯罪所得：
（一）雖然同案被告侯英群於偵查證稱：陳韋志、曾博鴻、蘇志
      豪都有拿到錢，但拿到多少我忘記了，薪水都是由我付等
      語（偵2647卷第157 頁），然而：
    1.被告於警詢、準備程序供稱：曾博鴻在我們領錢的時候，
      有說薪水是領取贓款金額的5%到6%，並且說侯英群隔天會
      把薪水匯給我們，可是我隔天沒有領到錢，我和侯英群聯
      絡，也都沒接電話等語（偵4176卷第13頁、本院卷第441
      頁），與同案被告侯英群的說法不符。
    2.同案被告曾博鴻於警詢供稱：我在永和提領的贓款都交給
      侯英群，但是沒有領到薪水，因為侯英群說他的老大也沒
      給他薪水等語（偵2649卷第24頁），反而與被告的供述比
      較接近。
    3.由於卷內欠缺可以佐證同案被告侯英群說法為真實，或是
      被告確實獲得報酬的證據，這部分應該作有利於被告的認
      定，採信被告並未因此獲得任何薪水的主張，那麼就不存
      在應該沒收的犯罪所得。
（二）被告於準備程序供稱：我有其他手機拿去送修，我不確定
      到底有沒有使用扣案手機跟詐騙集團成員聯絡等語（本院
      卷第441 頁），考量扣案手機是被告於110 年1 月10日被
      警方拘提時所扣得（偵4176卷第6 頁至第7 頁），距離被
      告提領贓款日（109 年11月27日），已經間隔一段不算短
      暫的時間，卷內也不存在該手機內的任何擷圖，無法證明
      該手機與本案有所關聯，應由檢察官另外為適法的處理。
據上論斷，應依刑事訴訟法第273 條之1 第1 項、第299 條第1
項前段，判決如主文。
本案經檢察官黃孟珊提起公訴，檢察官劉新耀到庭執行職務。
中    華    民    國  110     年    10    月    28   日
                  刑事第一庭  法  官  陳柏榮
上列正本證明與原本無異。
如不服本判決，應於送達後20日內敘明上訴理由，向本院提出上
訴狀，上訴於本院第二審合議庭 (應附繕本) 。其未敘述上訴理
由者，應於上訴期間屆滿後20日內向本院補提理由書「切勿逕送
上級法院」。
                              書記官  王道欣
中    華    民    國   110    年    10    月    28    日
　
附錄本件論罪科刑法條：
組織犯罪防制條例第3 條、刑法第339 條之4 、洗錢防制法第14
條
組織犯罪防制條例第3條
發起、主持、操縱或指揮犯罪組織者，處 3 年以上 10 年以下
有期徒刑，得併科新臺幣 1 億元以下罰金；參與者，處 6 月以
上 5 年以下有期徒刑，得併科新臺幣 1 千萬元以下罰金。但參
與情節輕微者，得減輕或免除其刑。
具公務員或經選舉產生之公職人員之身分，犯前項之罪者，加重
其刑至二分之一。
犯第 1 項之罪者，應於刑之執行前，令入勞動場所，強制工作
，其期間為 3 年。
前項之強制工作，準用刑法第 90 條第 2 項但書、第 3 項及第
98 條第 2 項、第 3 項規定。
以言語、舉動、文字或其他方法，明示或暗示其為犯罪組織之成
員，或與犯罪組織或其成員有關聯，而要求他人為下列行為之一
者，處 3 年以下有期徒刑，得併科新臺幣 3 百萬元以下罰金：
一、出售財產、商業組織之出資或股份或放棄經營權。
二、配合辦理都市更新重建之處理程序。
三、購買商品或支付勞務報酬。
四、履行債務或接受債務協商之內容。
前項犯罪組織，不以現存者為必要。
以第 5 項之行為，使人行無義務之事或妨害其行使權利者，亦
同。
第 5 項、第 7 項之未遂犯罰之。
　
中華民國刑法第339條之4
犯第 339 條詐欺罪而有下列情形之一者，處 1 年以上 7 年以
下有期徒刑，得併科 1 百萬元以下罰金：
一、冒用政府機關或公務員名義犯之。
二、三人以上共同犯之。
三、以廣播電視、電子通訊、網際網路或其他媒體等傳播工具，
    對公眾散布而犯之。
前項之未遂犯罰之。
　
洗錢防制法第14條
有第二條各款所列洗錢行為者，處 7 年以下有期徒刑，併科新
臺幣 5 百萬元以下罰金。
前項之未遂犯罰之。
前二項情形，不得科以超過其特定犯罪所定最重本刑之刑。